【裁判字號】    97,上訴,4634
【裁判日期】    971023
【裁判案由】    偽造文書等
【裁判全文】
臺灣高等法院刑事判決                97年度上訴字第4634號
上  訴  人
即  被  告  丙○○
                    國民
上列上訴人因詐欺案件，不服臺灣板橋地方法院97年度訴字第
2881號，中華民國97年8月20日第一審判決（起訴案號：臺灣板
橋地方法院檢察署97年度偵字第14746號），提起上訴，本院判
決如下：
    主  文
上訴駁回。
    理  由
一、依刑事訴訟法第350條、第361條、第362條、第367條規定，
    不服地方法院之第一審判決而上訴者，須提出上訴書狀，並
    應敘明具體理由，為上訴必備之程式；其所提出之書狀未敘
    述上訴理由，或僅曾以言詞陳述上訴理由者，均應於上述期
    間屆滿後20日內補提理由書於第一審法院。第一審法院經形
    式審查，認逾期未補提上訴理由者，應定期間先命補正；逾
    期未補正者，為上訴不合法律上之程式，應以裁定駁回。倘
    已提出上訴理由，但所提非屬具體理由者，則由第二審法院
    以上訴不合法律上之程式，判決駁回。而所謂具體理由，必
    係依據卷內既有訴訟資料或提出新事證，指摘或表明第一審
    判決有何採證認事、用法或量刑等足以影響判決本旨之不當
    或違法，而構成應予撤銷之具體事由，始克當之（例如：依
    憑證據法則具體指出所採證據何以不具證據能力，或依憑卷
    證資料，明確指出所為證據證明力之判斷如何違背經驗、論
    理法則）；倘僅泛言原判決認定事實錯誤、違背法令、量刑
    失之過重過輕微，而未依上揭意旨指出具體事由，或形式上
    雖已指出具體事由，然該事由縱使屬實，亦不足以認為原判
    決有何不當或違法者（例如：對不具有調查必要性之證據，
    法院未依聲請調查亦未說明理由，或援用證據不當，但除去
    該證據仍應為同一事實之認定），皆難謂係具體理由，俾與
    第二審上訴制度旨在請求第二審法院撤銷、變更第一審不當
    或違法之判決，以實現個案救濟之立法目的相契合，並節制
    濫行上訴（最高法院97年度台上字第892號判決參照）。又
    第二審法院認為上訴書狀未敘述理由，依刑事訴訟法第367
    條但書規定，始應定期間命其補正。如認上訴書狀已敘述理
    由，但其理由非屬具體，其所為上訴，即不符上訴之法定要
    件，自得逕行判決駁回，無定期命補正問題（最高法院97年
    度台上字第3599號判決參照）。
二、本件原審經審理結果，認為上訴人即被告丙○○與綽號「姐
    仔」、「主任」之姓名年籍不詳之成年人，基於行使偽造公
    文書、行使偽造特種文書、僭行公務員職權、詐欺取財之犯
    意聯絡，共組詐騙集團。先由該詐騙集團成員於民國九十七
    年五月間（五月八日前），在不詳地點，擅自偽刻「臺灣臺
    北地方法院監管科」之公印後，連同作為雙方聯絡所用之Ｎ
    ＯＫＩＡ牌行動電話二支（各含0000000000號Ｓ
    ＩＭ卡一枚、0000000000號ＳＩＭ卡一枚），於
    高雄市某處交付予丙○○，另該詐騙集團成員於97年5月間
    （5 月8日前），在不詳地點偽造臺灣臺北地方法院檢察署
    監管科「王信彰」、「李俊凱」之科員識別證各一張、「臺
    北地方法院地檢署監管科」（起訴書誤載為「臺灣臺北地方
    法院檢察署監管科」，應予更正）公文一張、「臺灣臺中地
    方法院檢察署監管科」公文三張、「金融帳戶財產證明申請
    書」一張、「法務部行政執行處假扣押處份命令」（起訴書
    誤載為「法務部行政執行處假扣押處分命令」，應予更正）
    一張後，通知丙○○前往某便利商店內接收該詐欺集團成員
    所偽造之上揭文件，再由丙○○持先前詐欺集團成員所交付
    之偽造「臺灣臺北地方法院監管科」公印，蓋於前揭偽造之
    公文書傳真文件上，而與該詐騙集團成員共為下列行為：
    (一)該集團成員於97年5月8日9時35分許，撥打電話予甲○○
    ，冒充係高雄縣市員警，佯稱甲○○有帳戶遭詐騙集團用以
    洗錢，將遭法院凍結，須將存款提出交予專人，再存入中央
    存保局作為理賠金云云，致甲○○陷於錯誤，旋即提領其銀
    行存款新臺幣（下同）100萬元，於同日在臺北市○○○路
    與辛亥路口（起訴書誤載為「臺北市○○路○段41號13樓之1
    ），由丙○○交付上開偽造之「臺北地方法院地檢署監管科
    」公文（其上含「臺灣臺北地方法院監管科印」一枚）以取
    信甲○○，以此方式行使上開偽造之公文書，致甲○○陷於
    錯誤而將現金一百萬元交付與丙○○，足以生損害於甲○○
    及該檢察機關司法文書管理之正確性。(二)另由該集團成員於
    97 年5月8日9時許，撥打電話予乙○○，冒充係一六五反詐
    騙中心人員「陳麗惠」，佯稱乙○○住家電話遭人轉接使用
    ，已遭臺灣臺中地方法院檢察署偵辦中云云，並將電話交由
    該集團冒充臺中市警察局刑事警察大隊偵一隊員警「林伯光
    」之成員，佯稱乙○○所有國泰世華銀行中港分行帳戶係詐
    騙帳戶，且未到場說明，須扣押其財產，除非乙○○向上級
    提出申請始能補救云云，並將電話交由該集團冒充臺灣臺中
    地方法院檢察官「蔡宗熙」之成員，佯稱乙○○須申請分案
    調查陳情書、帳戶資產證明，並將所有銀行資金提領，以免
    遭扣押，且稍後會有臺灣臺北地方法院檢察署人員至其住處
    配合辦理云云，致乙○○陷於錯誤，陸續提領其銀行存款，
    金額共計725萬元，迄至同日15時許，即由丙○○前往乙○○位於臺北縣板橋市○○路○段71號7樓之1住處，並出示上
    開偽造之「李俊凱」科員識別證、「臺灣臺中地方法院檢察
    署監管科」公文三張（其上含「臺灣臺北地方法院監管科印
    」三枚）、「金融帳戶財產證明申請書」（其上含「臺灣臺
    北地方法院監管科印」一枚）、「法務部行政執行處假扣押
    處份命令」（其上含「臺灣臺北地方法院監管科印」一枚）
    ，欲向乙○○收取現金，惟因乙○○發現該識別證未蓋有鋼
    印，心生疑竇，經報警處理後，為警於同日16時許當場查獲
    ，並自其身上扣得偽造之「臺灣臺北地方法院監管科」公印
    一顆、「臺灣臺北地方法院檢察署監管科『王信彰』、『李
    俊凱』」之科員識別證各一張、「臺灣臺中地方法院檢察署
    監管科」公文三張、「金融帳戶財產證明申請書」一張、「
    法務部行政執行處假扣押處份命令」一張，ＮＯＫＩＡ牌行
    動電話二支（各含0000000000號ＳＩＭ卡一枚、
    0000000000號ＳＩＭ卡一枚）等物，及嗣後由甲○○所提供丙○○用以詐騙之「臺北地方法院地檢署監管科
    」公文一張。上訴人於原審審理時，對於上揭犯罪事實(一)、
    (二)均坦承不諱，核與被害人甲○○、乙○○於警詢時之指述
    相符，復有扣案偽造之「臺灣臺北地方法院監管科」公印一
    顆、臺灣臺北地方法院檢察署監管科「王信彰」、「李俊凱
    」之科員識別證各一張、「臺北地方法院地檢署監管科」公
    文一張、「臺灣臺中地方法院檢察署監管科」公文三張、「
    金融帳戶財產證明申請書」一張、「法務部行政執行處假扣
    押處份命令」一張，及ＮＯＫＩＡ牌行動電話二支（各含0
    000000000號ＳＩＭ卡一枚、000000000
    0號ＳＩＭ卡一枚）等物附卷可稽，足認上訴人所為自白與
    事實相符，而得採為認定之依據。因認上訴人犯行明確，而
    就上訴人犯罪事實(一)部分，以其一行為觸犯行使為造公文書
    及詐欺取財罪，為想像競合犯，從一重論以共同行使偽造公
    文書罪，處有期徒刑1年，併為相關沒收之宣告；就上訴人
    犯罪事實(二)部分，以其一行為觸犯行使為造公文書、行使偽
    造特種文書、僭行公務員職權及詐欺取財未遂罪，為想像競
    合犯，另從一重論以共同行使偽造公文書罪，處有期徒刑10
    月，併為相關沒收之宣告；並就主刑部分定其應執行刑為有
    期徒刑1年7月。已詳敘其認定上訴人犯罪事實之證據及理由
    ，於法尚無不合。上訴意旨略稱：上訴人自警詢、偵訊時起
    ，即已坦承上開犯行不諱，犯後態度甚佳；且其因一時失慮
    而充當人頭，前並無任何犯罪前科，素行尚佳，原審判處應
    執行有期徒刑1年7月，實屬過重云云。惟查：量刑之輕重，
    係屬事實審法院得依職權自由裁量之事項，茍於量刑時，已
    依行為人之責任為基礎，並斟酌刑法第57條各款所列情狀，
    而未逾越法定範圍，又未濫用其職權，即不得遽指為違法。
    本件原判決於量刑時，已依上揭規定，審酌上訴人並無其他
    不良素行紀錄，正值青年，竟不循正當途徑獲取財物，其犯
    罪之動機、目的係貪圖不法利益，竟共同以詐術騙取無辜且
    高齡之被害人甲○○財物，導致被害人甲○○受有100萬元
    之鉅額財產上損害，且係以行使偽造公文書，兼以僭行公務
    員職權之方式，影響檢察署公文書之正確性及司法機關公信
    力，犯罪所生之危害程度甚鉅，復斟酌其生活狀況、智識程
    度及其雖對犯行已坦承等一切情狀，予以綜合考量，而就上
    訴人犯罪事實(一)部分，從一重論以共同行使偽造公文書罪，
    處有期徒刑1年；就上訴人犯罪事實(二)部分，亦從一重論以
    共同行使偽造公文書罪，處有期徒刑10月；並定其應執行之
    刑為有期徒刑1年7月，既已依刑法第57條各款之規定予以審
    酌，且未逾越法定刑度，亦未濫用自由裁量之權限。上訴意
    旨猶以其係受人利用，且無前科，犯後態度甚佳，指摘原判
    決量刑過重云云，揆諸上開說明，自難謂上訴人已敘明具體
    理由，本件上訴不合法定要件，爰不經言詞辯論，逕以判決
    駁回。
據上論斷，應依刑事訴訟法第367條前段、第372條，判決如主文
。
中    華    民    國    97    年    10    月    23    日
                  刑事第七庭審判長法  官  陳晴教
                                  法  官  楊智勝
                                  法  官  游紅桃
以上正本證明與原本無異。
如不服本判決，應於收受送達後10日內向本院提出上訴書狀，其
未敘述上訴之理由者並得於提起上訴後10日內向本院補提理由書
（均須按他造當事人之人數附繕本）。「切勿逕送上級法院」。
                                  書記官  阮桂芳
中    華    民    國    97    年    10    月    23    日


司法院資訊處製作；財團法人民間司法改革基金會備份。
